【裁判字號】    98,易,1558
【裁判日期】    991116
【裁判案由】    恐嚇
【裁判全文】
臺灣高雄地方法院刑事判決              98年度易字第1558號
公  訴  人  臺灣高雄地方法院檢察署檢察官
被      告  周運生
選任辯護人  許乃丹律師
上列被告因恐嚇案件，經檢察官提起公訴（98年度偵續字第239
號），本院判決如下：
    主  文
周運生犯恐嚇罪，處拘役肆拾日，如易科罰金，以新臺幣壹仟元
折算壹日。
    事  實
一、緣周運生前結識任職於指壓店之張文靜，兩人間有金錢及感
    情糾紛。周運生因不滿張文靜屢次揚言要將彼等上開糾紛揭
    露予其工作單位，竟基於恐嚇危害安全之犯意，於民國97年
    9 月16日17時46分許，撥打張文靜持用之0000000000號行動
    電話，向張文靜恫稱：「我跟妳講，會出事，我不騙你，被
    全身拷起來，我跟妳講，很危險啊，沒血沒淚的」、「那些
    人都沒血沒淚，我跟妳講，妳不要傻瓜，妳不在乎，nocare
     ， 媽的，他們20萬、30萬要你的頭斷你的腳，他媽的把妳
    推到海裡，找人家去弄妳搞妳，妳馬上就消失了，妳以為那
    些人做不出來，有錢他都做得出來，我跟妳講，我今天不是
    講恐嚇妳的話，他們是吸人家的血，喝人家的肉」、「她不
    會跟蹤你，今天把我弄垮了，我今天不會跟她講嗎，我說今
    天就是那個女的害的，她4 部車5 部車就開去了，到時候妳
    就不敢出來了，妳家就被噴漆」、「我今天跟妳講，妳把我
    害了，也就害了妳，因為我沒工作，那邊就會來找妳，我先
    跟妳講清楚，就這樣子」、「妳今天害到我，她們就會知道
    了，她還是我老婆，我還是她先生，我們還沒離婚，妳今天
    把我弄垮了，她她媽的不爽了，她媽的就找妳了，人家不用
    出錢，就把妳搞定了」等語，以此等加害於張文靜生命、身
    體、自由之惡害通知，使張文靜心生畏懼，致生危害於其生
    命、身體、自由之安全。
二、案經張文靜訴由台南憲兵隊移請臺灣高雄地方法院檢察署檢
    察官偵查起訴。
    理  由
壹、證據能力部分
一、按刑事訴訟法第165 條之1 第2 項規定錄音可為證據者，審
    判長應以適當之設備，顯示聲音，使當事人、代理人、辯護
    人或輔佐人辨認或告以要旨，乃就新型態證據之調查方法而
    為之規定；所謂「以適當之設備，顯示」，通常以勘驗為之
    ，重在辨別錄音聲音之同一性，及錄音內容有無遭變造、剪
    接而失其真實性（最高法院99年度台上字第857 號判決意旨
    參照）。查告訴人於與被告電話對談之際，將被告出言恐嚇
    之內容錄音所錄製之錄音光碟，業據本院依刑事訴訟法第16
    5 條之1 第2 項規定勘驗該錄音光碟踐行調查證據之程式（
    本院審易卷第47頁），而該錄音內容，除與證人張文靜於偵
    訊及本院審理中具結證述之情節一致外，復據被告自承確係
    其與張文靜之對話內容無訛（審易卷第47頁），是該錄音聲
    音既確為被告本人，錄音內容亦確係被告與告訴人之對話內
    容，該錄音光碟之內容即係所錄事實之重現，並未摻雜任何
    人之作用，致影響內容所顯現之真實性，自有證據能力。
二、按被告以外之人於審判外之陳述，雖不符刑事訴訟法第159
    條之1 至第159 條之4 之規定，而經當事人於審判程序同意
    作為證據，法院審酌該言詞陳述或書面陳述作成時之情況，
    認為適當者，亦得為證據；當事人、代理人或辯護人於法院
    調查證據時，知有第159 條第1 項不得為證據之情形，而未
    於言詞辯論終結前聲明異議者，視為有前項之同意，刑事訴
    訟法第159 條之5 定有明文。查本案判決所引用具傳聞性質
    之各項證據資料，業據本院於審判期日依法踐行調查證據程
    序，檢察官、被告及辯護人就上開證據之證據能力均未爭執
    ，且於言詞辯論終結前亦未聲明異議，復查無依法應排除證
    據能力之情形，依上開規定，應有證據能力。
貳、認定事實依據之證據及理由
一、訊據被告周運生固供承有於電話對談中以上揭言語告知告訴
    人張文靜，然矢口否認有何恐嚇犯行，辯稱：伊因告訴人一
    直打電話要求與伊聯絡、交往，並向伊工作單位之長官投訴
    ，伊欲拒絕告訴人上開要求，才說出不適當的言語，但過程
    中伊均語氣平和，沒有恐嚇告訴人之意思等語。惟查：
  (一)上開被告因不滿告訴人欲將兩人間之糾紛揭露予其工作單位
    ，遂撥打告訴人張文靜之行動電話，於電話中出言以如事實
    欄一所示加害張文靜之生命、身體、自由安全等內容恐嚇張
    文靜，致其心生畏懼等事實，業據證人即告訴人張文靜於本
    院審理中證述明確（本院卷二第31頁反面至32頁），並有被
    告與告訴人電話談話內容之錄音光碟1 片在卷可佐。而經本
    院當庭勘驗上開錄音光碟，該錄音內容與證人張文靜於本院
    審理中具結證述之情節核屬相符，被告亦自承確係其與張文
    靜之對話內容無訛，有勘驗結果附於本院98年12月16日準備
    程序筆錄可稽（本院審易卷第47頁），是足可明辨被告當時
    所說恐嚇話語之內容，此部分之事實應堪認定。
  (二)被告雖辯稱：伊於電話中均語氣平和，沒有恐嚇告訴人之意
    云云，惟恐嚇罪之成立，係僅以通知加害之事使人恐怖為已
    足，不必果有加害之意思，更不能有實施加害之行為；而被
    害人是否心生畏懼，亦應本於社會客觀經驗法則以為判斷基
    準。觀之被告出言恫嚇告訴人之內容：「會出事，被全身拷
    起來」、「那些人都沒血沒淚，要你的頭斷你的腳，把妳推
    到海裡，找人家去弄妳搞妳，妳馬上就消失了」、「我說今
    天就是那個女的害的，到時候妳就不敢出來了，妳家就被噴
    漆」、「人家不用出錢，就把妳搞定了」（偵B1卷第31頁反
    面），依吾人日常生活經驗客觀判斷，顯係以將來加害於告
    訴人之自由、生命、身體事項所為之惡害通知甚明。又該惡
    害通知之直接「加害源」，雖為第三人（其妻或其指派之他
    人），非被告本人，惟被告已明確說出：「今天把我弄垮了
    ，我今天不會跟她講嗎」、「我今天跟妳講，妳把我害了，
    也就害了妳，因為我沒工作，那邊就會來找妳，我先跟妳講
    清楚，就這樣子」、「妳今天害到我，她們就會知道了，她
    還是我老婆，我還是她先生，我們還沒離婚」等語，顯見上
    開惡害之實現與否，係取決於被告之自行決定告知該第三人
    與否，為其所得控制，要難謂該惡害通知事項無實現可能而
    無危害安全之虞。況被告於出言恐嚇時復已明言：「妳以為
    那些人做不出來，有錢他都做得出來，我跟妳講，我今天不
    是講恐嚇妳的話，他們是吸人家的血，喝人家的肉」等語，
    顯見其對上開出言內容客觀上足對他人之生命、身體、自由
    產生危害乙節，確有所認知及預見，自難據此諉卸其主觀之
    恐嚇犯意。
  (三)再被告辯稱：本件電話對談係於97年9 月16日，然事後告訴
    人仍與被告有聯繫，且遲至98年2 月方提出恐嚇告訴，顯未
    心生畏懼云云，惟告訴人因被告上開將來惡害之通知，深感
    恐懼與不安，心生畏怖等情，已據證人張文靜於本院審理中
    證稱：伊很害怕，不敢出門，怕被被告抓到綁起來；被告讓
    伊活在恐懼中，無法與小孩在一起，也無法在高雄工作等語
    明確（本院卷二第32頁正反面），參以告訴人於本件發生後
    即已搬離高雄之住居所（見卷內其傳訊住址）等情觀之，足
    證告訴人確因被告上揭恐嚇言語，心生畏懼，致生危害於其
    生命、身體、自由之安全，至臻明確。而告訴人事後固有要
    求被告陪同逛街、於其住院期間前往探視，然被告於本件出
    言恐嚇後，有向告訴人道歉，請求告訴人原諒乙節，亦據告
    訴人於本院審理中陳稱在卷（本院卷二第32頁），且為被告
    所不否認，則告訴人縱因被告之道歉，暫時原諒被告而於事
    後與之互動聯繫，暫時擱置提起本件告訴，惟均不影響被告
    出言恐嚇之際，其客觀上確已心生畏懼乙節甚明，是此部分
    亦難據為被告有利之認定。至被告及辯護人雖聲請傳喚證人
    劉芳妤、梁勝國、姜中一，其中證人劉芳妤、姜中一之待證
    事實，皆係欲證明本件恐嚇之後，告訴人尚有主動聯繫被告
    要求陪同逛街、陪伴住院；另證人梁勝國之待證事實，係欲
    證明被告與告訴人之間傳送簡訊之過程及當初認識交往之經
    過，然恐嚇罪之成立與否，係以有無以將來之惡害通知使人
    心生畏懼，致生危害於安全等要件為判斷基礎，而告訴人於
    被告出言恐嚇時，依客觀經驗法則判斷，即已心生畏懼，詳
    如前述，則事後告訴人與被告有無互動，或兩人認識交往之
    經過、簡訊傳送之過程等節，均與本案待證事實無涉，是上
    開證人均無傳訊之必要，爰駁回其此部分之聲請。
  (四)綜上，被告前開所辯，純係避就卸責之詞，難以採信。事證
    明確，被告恐嚇之犯行，確堪認定。
二、核被告所為，係犯刑法第305 條之恐嚇危害安全罪。爰審酌
    被告不思以理性方式，溝通解決與告訴人之紛爭，竟出言以
    加害告訴人生命、身體之事，恐嚇告訴人致其心生畏懼，所
    為固有不該，惟念其雖否認犯行，然其本件犯罪動機及目的
    ，無非希冀告訴人勿將2 人間之糾紛揭露、告知其工作單位
    ，致影響其工作權，並無對告訴人加害之實際行為，惡性非
    重，且於出言恐嚇後，已向告訴人道歉，並應允告訴人陪同
    逛街、探病之要求，且積極表達欲與告訴人和解、賠償其損
    害之意願，惟因告訴人拒絕其賠償而未達成和解，及斟酌其
    生活狀況、智識程度等一切情狀，量處如主文所示之刑，並
    諭知易科罰金之折算標準，以資懲儆。
據上論斷，應依刑事訴訟法第299 條第1 項前段，刑法第305 條
、第41條第1項前段，刑法施行法第1 條之1 ，判決如主文。
本案經檢察官鄭靜筠到庭執行職務。
中    華    民    國    99    年    11    月    16    日
                刑事第十一庭  審判長法  官  李代昌
                                    法  官  林正忠
                                    法  官  林韋岑
以上正本證明與原本無異。
如不服本判決應於收受判決後10日內向本院提出上訴書狀，並應
敘述具體理由。其未敘述上訴理由者，應於上訴期間屆滿後20日
內向本院補提理由書(均須按他造當事人之人數附繕本)「切勿逕
送上級法院」。
中    華    民    國    99    年    11    月    16    日
                                    書記官  黃旭淑
【附錄本判決論罪科刑法條】
中華民國刑法第305條：
（恐嚇危害安全罪）
以加害生命、身體、自由、名譽、財產之事，恐嚇他人致生危害
於安全者，處 2 年以下有期徒刑、拘役或 3 百元以下罰金。

司法院資訊處製作；財團法人民間司法改革基金會備份。
